臺灣高等法院臺中分院刑事判決　　　　　　　　　　九十三年度上易字第六七四號
　　上　訴　人　臺灣台中地方法院檢察署檢察官
　　被　　　告　丙○○
右上訴人因被告家庭暴力防治法之傷害案件，不服臺灣臺中地方法院九十三年度易字
第四四七號中華民國九十三年五月十二日第一審判決（聲請簡易判決處刑案號：臺灣
臺中地方法院檢察署九十三年度偵字第一二七九號），提起上訴，本院判決如左：
      主  文
原判決撤銷。
丙○○傷害人之身體，處拘役伍拾玖日，如易科罰金，以佰元折算壹日。。
      事  實
一、丙○○係甲○○之夫，二人為家庭暴力防治法第三條第一款所稱之家庭成員，丙
    ○○並於民國（下同）九十二年四月九日，即有傷害甲○○之紀錄（但未經告訴
    、起訴，亦與本案無裁判上一罪關係）。嗣至九十二年十一月四日上午七時三十
    分許，丙○○駕車搭載甲○○返回娘家途中，車行經過臺中縣神岡鄉○○村○○
    路四二一號前面時，二人因為生育問題爆發口角，丙○○竟又另行起意，並基於
    傷害甲○○身體之犯意，在將其所駕駛之車輛停下後，自駕駛座回身，出手毆打
    甲○○，且在甲○○打開車門欲下車離開該車之際，又以車門夾傷甲○○之右小
    腿，致甲○○受有顏面瘀傷、胸部挫傷、兩下股擦挫傷、右小腿挫傷瘀腫等傷害
    。
二、案經被害人甲○○訴由臺灣臺中地方法院檢察署檢察官偵查後聲請簡易判決處刑
    ，經臺灣臺中地方法院改依通常程序審理。
      理  由
一、訊據本案被告丙○○（底下簡稱為被告）對於伊確係告訴人甲○○之夫，及二人
    確有於前開時、地，因上開原因爆發口角，以及伊確有因此出手毆打告訴人甲○
    ○等情，已於偵、審中，及於本院審理時，均坦承不諱。惟被告矢口否認伊在告
    訴人甲○○打開車門欲下車之際，有出手拉車門故意夾傷告訴人甲○○之右小腿
    之行為，並辯稱：當時係告訴人甲○○手抱小孩想要跳車，伊為顧及安全要拉車
    門，因疏未注意才夾傷告訴人甲○○之右小腿云云。惟被告確有此部分犯行，業
    據告訴人甲○○於偵、審中均指訴不移，且依據被告在偵訊所供：「．．．．．
    ．之後停下車後，甲○○就打我一拳，我就用左手拳頭打他，甲○○因打開車門
    要出去，我從駕駛座往後要將車門關上」等語（見偵查卷宗第十七頁），顯見被
    告係在出手毆打告訴人甲○○之後，見告訴人甲○○打開車門要下車，才出手拉
    關車門。當時車既已停止，豈有「跳車」致危及安全之可言？被告係故意拉關車
    門而夾傷告訴人甲○○之右小腿，其情甚明。被告此部分所辯，尚難採信。復有
    行政院衛生署豐原醫院診斷證明書二份在卷可稽，事證明確，被告之犯行堪以認
    定。
二、被告係告訴人甲○○之夫，二人為家庭暴力防治法第三條第一款所稱之家庭成員
    。核被告所為，係犯刑法第二百七十七條第一項之普通傷害罪，且屬家庭暴力防
    治法第二條第二項之家庭暴力罪。
三、原審判決就被告上開所犯，予以論罪科刑，固非無見，而告訴人甲○○聲請上訴
    意旨所稱：被告於審理期間仍出言侮辱其與其父等情，未見告訴人甲○○於原審
    法院審理終結前就此部分為具體指述，卷內亦無確切之證據足以證明，惟本案告
    訴人甲○○於九十二年四月九日曾遭被告毆打，有行政院衛生署豐原醫院於九十
    二年四月十日所出具之診斷證明書（載明告訴人甲○○受有頭部外傷、輕微腦震
    盪、左上臂、左頸部挫傷）一件在卷可稽，並有臺中縣警察局豐原分局受理家庭
    暴力案件調查紀錄表一件附卷足佐。告訴人甲○○就此部分並未提出告訴，當無
    構詞誣攀被告之虞。再參酌被告於警訊時，亦坦承二人結婚之後，在本案發生前
    ，「好像有三次」毆打告訴人甲○○之紀錄，益證告訴人甲○○所述九十二年四
    月九日曾遭被告毆打乙情，應屬實在。雖依據臺中縣警察局豐原分局受理家庭暴
    力案件調查紀錄表之記載，告訴人甲○○指述上開傷害事件係因「與客戶誤會」
    而引起，與被告本案上開傷害犯行均屬偶發，難認有基於概括犯意所為之裁判上
    一罪關係，但被告在本案發生之前，確曾有毆打告訴人甲○○之情事，應堪認定
    。原審判決未審酌被告前有上開毆打告訴人甲○○之行為，就被告本案傷害犯行
    量處拘役四十日，尚嫌失輕，公訴人上訴為此指摘，其上訴為有理由，應由本院
    將原審判決予以撤銷改判。爰審酌被告雖無前科，但已有對告訴人甲○○施加暴
    力之情事，告訴人甲○○未予訴究，詎於本案案發之前開時、地，仍因上開細故
    出手毆打告訴人甲○○，且於告訴人甲○○打開車門欲下車離開該車之際，又以
    車門夾傷告訴人甲○○之右小腿，致告訴人甲○○受有顏面瘀傷、胸部挫傷、兩
    下股擦挫傷、右小腿挫傷瘀腫之傷害，且犯罪後亦非坦承全部犯行等一切犯罪情
    狀，量處拘役五十九日，並諭知易科罰金之折算標準，以資懲儆。
四、據上論斷，應依刑事訴訟法第三百六十九條第一項前段、第三百六十四條、第二
    百九十九條第一項前段、刑法第二百七十七條第一項、第四十一條第一項前段、
    罰金罰鍰提高標準條第一條前段、第二條，判決如主文。
本案經檢察官乙○○到庭執行職務。
中      華      民      國    九十三    年      七      月    二十一    日
                                  臺灣高等法院臺中分院刑事第三庭
                                        審判長法  官  陳  朱  貴
                                              法  官  胡  忠  文
                                              法  官  廖  柏  基
右正本證明與原本無異。
不得上訴。
                                              書記官  詹  錫  朋
中      華      民      國      九十三   年       七      月    二十二  日
附錄本案論罪科刑法條全文：
刑法第二百七十七條第一項：
傷害人之身體或健康者，處三年以下有期徒刑、拘役或一千元以下罰金。
                                                              Ｉ
